【裁判字號】    96,上更(一),351
【裁判日期】    970624
【裁判案由】    毒品危害防制條例
【裁判全文】
臺灣高等法院臺中分院刑事判決     96年度上更(一)字第351號
上  訴  人
即  被  告  戊○○
選任辯護人  張欽昌  律師
            李國源  律師
上  訴  人
即  被  告  甲○○
選任辯護人  胡達仁  律師
上列上訴人等因毒品危害防制條例案件，不服臺灣彰化地方法院
95年度訴字第2132號中華民國96年4月26日第一審判決（起訴案
號：臺灣彰化地方法院檢察署95年度偵字第8187、10862號），
提起上訴，經判決後由最高法院發回更審，本院判決如下：
    主  文
原判決撤銷。
甲○○共同連續販賣第一級毒品，處有期徒刑拾貳年，販賣第一
級毒品所得新台幣壹萬柒仟伍佰元沒收（其中壹萬貳仟伍佰元與
戊○○連帶沒收），如全部或一部不能沒收時，以其財產抵償之
。扣案之0000000000號、0000000000號行
動電話各壹支、削尖吸管壹支，均沒收。被訴販賣第二級毒品部
分無罪。
戊○○共同連續販賣第一級毒品，累犯，處有期徒刑拾壹年，販
賣第一級毒品所得新台幣壹萬貳仟伍佰元連帶沒收，如全部或一
部不能沒收時，以其財產抵償之，扣案之0000000000
號、0000000000號行動電話各壹支、削尖吸管壹支，
均沒收。又販賣第一級毒品，累犯，處有期徒刑拾伍年貳月，販
賣第一級毒品所得新台幣伍仟元沒收，如全部或一部不能沒收時
，以其財產抵償之，扣案之0000000000號、0000
000000號行動電話各壹支、削尖吸管壹支，均沒收。又販
賣第一級毒品，累犯，處有期徒刑拾伍年貳月，扣案之販賣第一
級毒品所得新台幣壹仟元沒收，扣案之海洛因玖包（合計淨重肆
點參公克）沒收銷燬之；0000000000號、00000
00000號行動電話各壹支、削尖吸管壹支，均沒收。又共同
販賣第二級毒品，累犯，處有期徒刑柒年貳月，販賣第二級毒品
所得新台幣伍仟元連帶沒收，如全部或一部不能沒收時，以其財
產抵償之，扣案之0000000000號、00000000
00號行動電話各壹支、削尖吸管壹支，均沒收。又販賣第二級
毒品，累犯，處有期徒刑柒年貳月，販賣第二級毒品所得新台幣
壹仟元沒收，如全部或一部不能沒收時，以其財產抵償之，扣案
之0000000000號、0000000000號行動電話
各壹支、削尖吸管壹支，均沒收。又販賣第二級毒品，累犯，處
有期徒刑柒年貳月，販賣第二級毒品所得新台幣捌仟元沒收，如
全部或一部不能沒收時，以其財產抵償之，扣案之甲基安非他命
伍拾柒包（合計肆拾捌點玖壹柒公克）沒收銷燬之；00000
00000號、0000000000號行動電話各壹支、削尖
吸管壹支，均沒收。主刑部分應執行有期徒刑拾伍年陸月。
    事  實
一、戊○○前曾因違反肅清煙毒條例案件，經本院判處有期徒刑
    三年一月確定，復因贓物案件，經台灣台中地方法院判處有
    期徒刑五月確定，接續執行後假釋出監，後因再違反肅清煙
    毒條例案件，經本院判處有期徒刑三年二月確定，及因違反
    麻醉藥品管理條例案件，經台灣台中地方法院判處有期徒刑
    四月確定，上開假釋並經撤銷，經接續執行上開殘刑及有期
    徒刑後，再次假釋出監，於民國（下同）九十二年七月十九
    日縮短刑期假釋期滿未經撤銷而視為執行完畢。詎仍不知悔
    改，復意圖營利，分別基於販賣第一級毒品海洛因、第二級
    毒品甲基安非他命之犯意，於九十五年一至八月間，自年籍
    不詳綽號「阿勇」、「土龍」、「賢哥」、「台中小陳」、
    「阿德」、「阿東」、「阿益」等人購入第一級毒品海洛因
    、第二級毒品甲基安非他命，再以葡萄糖混和稀釋後，以戊○○所有之號碼0000000000號、0000000
    000號等行動電話為販毒聯絡工具，由戊○○單獨一人，
    或由其同居人甲○○一人，或其二人共同為下述多次販毒行
    為：
（一）戊○○、甲○○共同基於販賣第一級毒品海洛因之概括犯
      意聯絡，先後於九十五年一月間起至同年三月間止，在
      彰化縣伸港鄉○○村○○路二五四巷七號住處附近、同鄉
      ○○路某建材行或某地磅附近等處，連續十次販賣第一級
      毒品海洛因予黃建彰，均由甲○○出面交付毒品，每次均
      販賣一包，其中五次價格均各為五百元，其餘五次價格則
      均各為一千元，共得款七千五百元。九十五年三月間起
      至同年四月間止，在彰化縣伸港鄉○○路某地磅、中山路
      百姓公廟、新港村某便利超商等處，連續三次販賣第一級
      毒品海洛因予丙○○，分別由戊○○或甲○○出面交付毒
      品，每次均販賣一包，其中二次價格各為五百元，另一次
      價格為一千元，共得款二千元。於九十五年四月二十五
      日、同月三十日、同年五月五日，連續三次在彰化縣伸港
      鄉○○路某地磅附近等處，販賣第一級毒品海洛因予乙○○，分別由戊○○或甲○○出面交付毒品，每次均販賣一
      包，價格均為一千元，共得款三千元。
（二）甲○○單獨於九十五年一月間某日，在彰化縣和美鎮○○路麥當勞附近，販賣第一級毒品海洛因予庚○○一包，
      價格為一千元。九十五年四月初某日，在彰化縣和美鎮
      ○○路○段、仁愛路口之超商附近，販賣第一級毒品海洛
      因予丁○○一包，價格為一千元。九十五年四月二十五
      日、同月三十日、同年五月五日，在彰化縣伸港鄉○○路
      附近之某地磅、同縣彰化市○○路大肚橋附近之超商等處
      ，連續三次販賣第一級毒品海洛因予壬○○，每次一包，
      價格均各為一千元，共得款三千元。
（三）戊○○單獨於九十五年八月二十六日，在彰化縣彰化市○○路○段七九五號「京橋汽車旅館」，販賣第一級毒品海
      洛因予己○○一包，價格為五千元。
（四）戊○○單獨於九十五年九月五日十二時五十八分許，在彰
      化縣彰化市○○路○段七九五號「京橋汽車旅館」，販賣
      第一級毒品海洛因一包予丑○○，價格為一千元。
（五）戊○○單獨於九十五年八月二十七日下午四時十分許，在
      彰化縣和美鎮道○路、和線路口之喜美超市旁，販賣第二
      級毒品甲基安非他命予辛○○○一包，價格為五千元，該
      次交易戊○○係委由一名具有犯意聯絡、而年籍不詳之成
      年女子出面交付甲基安非他命予辛○○○。
（六）戊○○單獨於九十五年八月底某日，在彰化縣彰化市○○
      路○段七九五號「京橋汽車旅館」外面，販賣第二級毒品
      甲基安非他命予子○○一包，價格為一千元。
（七）戊○○單獨於九十五年八月底某日，在彰化縣彰化市○○
      路○段七九五號「京橋汽車旅館」，販賣第二級毒品甲基
      安非他命予癸○○一包，價格為八千元。
二、嗣於九十五年九月五日下午一時三十分許，為警在彰化縣彰
    化市○○路○段七九五號「京橋汽車旅館」一一三號房，於
    戊○○與丑○○甫完成第一級毒品海洛因交易時，當場將戊○○拘提到案，並扣得其所有供販賣、業已分裝之第一級毒
    品海洛因九包（合計淨重四點三公克）、甲基安非他命五十
    七包（合計四十八點九一七公克）、其所有供聯繫販毒所用
    之號碼0000000000號、0000000000號
    等行動電話二支、供販毒分裝毒品所用之削尖吸管一支，以
    及現金二萬四千五百元（其中一千元為販賣海洛因予丑○○
    所得款項），另自丑○○身上扣得其甫向戊○○購得之毒品
    海洛因一包，以及與本案無關之電話簿一本、存摺一本、信
    用卡一張、注射針筒十三支、吸食器一組等物。
三、案經彰化縣警察局和美分局報告臺灣彰化地方法院檢察署檢
    察官偵查起訴。
    理  由
一、(一)訊據上訴人即被告（下稱被告）甲○○對於上開販賣第一
    級毒品海洛因予丙○○、乙○○、庚○○、丁○○、壬○○
    等五人之犯罪事實供認不諱（見本院更一卷二第五十三頁）
    ，核與證人丙○○、乙○○、庚○○、丁○○、壬○○等五
    人於警詢時證述之情節相符。至被告甲○○雖否認有販賣第
    一級毒品海洛因予黃建彰之犯行，辯稱：伊並不認識黃建彰
    云云。然查此部分犯罪事實，業據被告甲○○於原審審理時
    自白不諱（見原審卷第一四五頁），且經證人黃建彰於偵查
    時結證屬實（見一０八六二號偵查卷第一三五頁至第一三七
    頁）；參以被告甲○○於本院前審審理時亦自承：「黃建彰
    是我的朋友，我印象中有賣他八次」等語以觀（見本院前審
    卷第七七頁），足見被告甲○○應有販賣海洛因予黃建彰之
    犯行無疑，其此部分所辯顯係避重就輕之詞，不足採信。至
    證人即被告戊○○於本院審理時證稱：伊與甲○○並無販賣
    毒品等語，核係事後迴護之詞，不足憑採。(二)訊據上訴人即
    被告（下稱被告）戊○○坦承於九十五年九月五日下午一時
    三十分許，有為警查獲上開海洛因、甲基安非他命、000
    0000000號、0000000000號等行動電話二
    支、分裝毒品所用之削尖吸管一支，以及現金二萬四千五百
    元等事實不諱，惟矢口否認有販賣第一級毒品及第二級毒品
    之犯行，辯稱：己○○部分係伊與己○○一起合資買的；子
    ○○部分係其與伊一同吸食的；癸○○部分係伊無償給予的
    ；其餘部分，伊亦未參與販賣云云。惟查上開犯罪事實，業
    據被告戊○○於原審最後一次準備程序及審理時供認不諱（
    見原審卷第一二五頁、第一四五頁至第一四六頁），核與證
    人己○○、丑○○、子○○、辛○○○、癸○○、黃建彰、
    丙○○、乙○○等人於警詢、偵查時證述之情節及證人辛○○○於本院審理時結證之情節均相符。(三)復有現場照片二十
    八張、被告二人與購毒者聯絡購毒事宜之通訊監察內容譯文
    及錄音資料、通聯調閱查詢單等在卷可稽。此外並有扣案之
    上開海洛因九包、甲基安非他命五十七包及0000000
    000號、0000000000號等行動電話二支、供販
    毒分裝毒品所用之削尖吸管一支、及販賣海洛因予丑○○所
    得之現金一千元等足稽。而扣案之上開海洛因九包經送請法
    務部調查局鑑定結果確均含有毒品海洛因成分，有該局九十
    五年十月二十四日調科壹字第０九五二三０三０二二０號鑑
    定書一份附卷可按（見八一八七號偵查卷第一三六頁）；甲
    基安非他命五十七包經送請行政院衛生署管制藥品管理局鑑
    定結果確檢出甲基安非他命成分，亦有該局九十七年五月十
    六日管檢字第０九七０００四六二四號鑑定書一份在卷足憑
    （見本院更一卷二第一一頁）。(四)又被告戊○○於原審自承
    稱：「我販賣毒品之動機係為了方便朋友施用及可以從中賺
    取毒品供自己施用」、「我有在購入的毒品海洛因添加葡萄
    糖成份，以便增加重量，我自己施用或販售給別人的毒品都
    有添加葡萄糖」等語（見原審卷第一四五頁）；被告甲○○
    亦自承稱：「我販賣毒品之動機是希望賺一點錢貼補小孩的
    讀書費用」、「有關毒品添加葡萄糖這部分是由戊○○處理
    」等語（見原審卷第一四五頁），參以海洛因及甲基安非他
    命之價格昂貴，取得不易，且販賣毒品，刑責甚重，加以有
    關機關查緝甚嚴，風險甚高，苟無利可圖，衡情被告二人應
    無甘冒重典挺而走險之理，益證被告二人主觀上具有營利之
    意圖甚明。(五)至證人壬○○於本院審理時雖翻異前供，改稱
    伊並未向被告甲○○購買毒品，伊僅曾請被告甲○○幫忙調
    貨等語；證人丑○○於本院審理時亦翻異前供，改稱伊並未
    向被告戊○○購買毒品，警方在伊身上查獲之海洛因，係戊○○請伊吸食的，查扣之一千元係伊清償被告戊○○之債務
    等語；證人子○○於本院審理時亦翻異前供，改稱伊並未向
    被告戊○○購買毒品，伊於警詢、偵查時所述均不實在等語
    ；證人丁○○於本院審理時亦翻異前供，改稱伊雖認識被告
    甲○○，但已不記得有無向被告甲○○購買毒品等語；證人
    己○○於本院審理時亦翻異前供，改稱伊未曾向被告戊○○
    購買毒品，都是合資購買的等語；證人丙○○於本院審理時
    亦翻異部分前供，改稱伊並不認識被告戊○○等語；證人庚○○於本院審理時亦翻異前供，改稱伊未曾向被告甲○○、
    戊○○買毒品等語；證人乙○○於本院審理時亦翻異前供，
    改稱伊雖認識被告甲○○，但不認識被告戊○○，被告甲○○係請伊施用海洛因等語；證人癸○○於本院審理時亦翻異
    前供，改稱安非他命係被告戊○○請伊施用的等語，經核均
    與其等於警詢、偵查時所陳不符，顯係飾後迴護被告甲○○
    、戊○○之詞，並不足取，附此說明。(六)至證人即被告甲○○於本院審理時證稱：海洛因係伊販賣的，戊○○不知情，
    伊並無與戊○○共同販賣毒品等語，核與上開事證不符，亦
    係飾後迴護之詞，並不足取。(七)綜上所述，足證被告甲○○
    上開所辯顯係避重就輕之詞；被告戊○○上開所辯顯係飾卸
    之詞，均不足採信。是罪證明確，被告甲○○、戊○○二人
    之犯行均堪以認定。
二、證據能力方面：
（一）按被告以外之人於檢察事務官、司法警察官或司法警察調
      查中所為之陳述，與審判中不符時，其先前之陳述具有較
      可信之特別情況，且為證明犯罪事實存否所必要者，得為
      證據，刑事訴訟法第一百五十九條之二定有明文，而所謂
      「前後陳述不符」之要件，應就前後階段之陳述進行整體
      判斷，以決定其間是否具有實質性差異，惟無須針對全部
      陳述作比較，陳述之一部分有不符，亦屬之。查本件證人
      壬○○、丑○○、子○○、丁○○、己○○、丙○○、庚○○、乙○○、癸○○等人於警詢時所為之上開陳述，經
      核與其等於本院審理中所為之上開陳述不符（詳已如前述
      ），但本院審酌其等於警詢時所為之上開陳述距案發日較
      近，當時記憶自較深刻，可立即反應所知，不致因時隔日
      久而遺忘案情；且較無來自被告或其他成員同庭在場之壓
      力而出於虛偽不實之指證，或事後串謀而故為迴護被告之
      機會，揆諸上開說明，其等於警詢時所為之陳述，客觀上
      應具有較可信之特別情況，且亦為證明犯罪事實存否所必
      要，依刑事訴訟法第一百五十九條之二之規定，其等於警
      詢時所為之上開陳述，自得為證據。
（二）次按除法律另有規定外，實施刑事訴訟程序之公務員因違
      背法定程序取得之證據，其有無證據能力之認定，應審酌
      人權保障及公共利益之均衡維護，刑事訴訟法第一百五十
      八條之四定有明文。查被告二人所使用門號00000
      00000、0000000000之行動電話與購毒者
      聯絡購毒事宜之通訊監察內容譯文及錄音資料，雖未見警
      方有依通訊保障及監察法之規定申請取得通訊監察書，惟
      本院審酌被告二人多次販賣毒品，且販賣之對象多達十餘
      人，危害社會治安甚鉅，而販賣毒品之進行又極為隱密，
      蒐證不易，且證據稍縱即逝，是本件警方為達蒐證之目的
      ，未事先依通訊保障及監察法之規定申請取得通訊監察書
      即實施通訊監察，程序固有瑕疵，但本院依比例原則及法
      益權衡原則，就(一)違背法定程序之程度。(二)違背法定程序
      時之主觀意圖（即實施搜索、扣押之公務員是否明知違法
      並故意為之。(三)違背法定程序時之狀況（即程序之違反是
      否有緊急或不得已之情形）。(四)侵害犯罪嫌疑人或被告權
      益之種類及輕重。(五)犯罪所生之危險或實害。(六)禁止使用
      證據對於預防將來違法取得證據之效果。(七)偵審人員如依
      法定程序，有無發現該證據之必然性。(八)證據取得之違法
      對被告訴訟上防禦不利益之程度等情狀予以審酌，認本件
      違背法定程序之情節非重，若遽捨棄該證據不用，被告可
      能逍遙法外，此與國民感情相悖，參以被告二人於原審及
      本院前審對於上開通訊監察內容譯文及錄音資料之真實性
      ，亦均表示無意見（見原審卷第一四三頁反面、本院前審
      卷第七七頁反面），是本院認上開通訊監察內容譯文及錄
      音資料，非無證據能力。
三、新舊法律比較方面：
    按被告行為後，九十四年二月二日修正公布之刑法，業於九
    十五年七月一日施行，新刑法第二條第一項之規定，係規範
    行為後法律變更所生新舊法律比較適用之準據法，於新刑法
    施行後，應適用新刑法第二條第一項之規定，為「從舊從輕
    」之比較。另於比較時應就罪刑有關之共犯、未遂犯、想像
    競合犯、牽連犯、連續犯、結合犯，以及累犯加重、自首減
    輕暨其他法定加減原因（如身分加減）與加減比例等一切情
    形，本於統一性及整體性原則，綜其全部罪刑之結果而為比
    較（最高法院九十五年五月二十三日刑事庭第八次會議決議
    參照）。惟新刑法條文雖經修正，但若僅屬單純之文字修飾
    ，或將實務見解或法理明文化，而不涉及刑罰之輕重、構成
    要件之變更，或其他有利、不利於行為人之情形者，即無庸
    依刑法第2條第1項之規定比較新、舊法，而應依一般法律適
    用原則，適用「裁判時法」處斷（最高法院九十五年十一月
    七日第二十一次刑事庭會議決議意旨參照）。是：
（一）刑法第二十八條，該條原規定：「二人以上共同『實施』
      犯罪之行為者，皆為共同正犯。」，新法修正為：「二人
      以上共同『實行』犯罪之行為者，皆為共同正犯。」，將
      舊法之「實施」修正為「實行」。原「實施」之概念，包
      含陰謀、預備、著手及實行等階段之行為，修正後僅共同
      實行犯罪行為始成立共同正犯。揆諸本條之修正理由係為
      釐清陰謀共同正犯、預備共同正犯、共謀共同正犯是否合
      乎本條規定之正犯要件，亦即修正後之共同正犯，限縮在
      「實行」概念下之共同參與行為，始成立共同正犯而已。
      就本案被告所涉之上揭犯行而言，被告係成立行使公務員
      明知為不實之事項罪之共同正犯，無論修正前後之法律規
      定，對於被告之刑度及處罰並無有利或不利之情形，非屬
      刑法第二條第一項所指「法律有變更」，即無該條比較適
      用問題，應依一般法律適用原則，適用裁判時法，即應依
      修正後之刑法第二十八條之規定論以共同正犯。
（二）刑法第五十六條連續犯之規定於上開時間雖經公布刪除，
      但刪除連續犯後須依數罪併罰之規定處罰，經比較後並非
      較有利於被告，是被告二人上開於九十五年七月一日以前
      所為之販賣第一級毒品海洛因行為，依刑法第二條第一項
      前段之規定，自應適用行為時法即修正前刑法第五十六條
      之規定論以連續犯。至被告戊○○自九十五年七月一日以
      後所為之販賣第一級毒品海洛因及販賣第二級毒品甲基安
      非他命行為，因斯時已無連續犯之規定，自應依數罪併罰
      之規定處罰。
（三）刑法第五十一條第五款定執行刑之規定，修正前規定：「
      宣告多數有期徒刑者，於各刑中之最長期以上，各刑合併
      之刑期以下，定其刑期。但不得逾二十年。」，修正後規
      定：「宣告多數有期徒刑者，於各刑中之最長期以上，各
      刑合併之刑期以下，定其刑期。但不得逾三十年。」，經
      比較後，修正後之規定並非較有利於被告，是此部分應適
      用行為時即修正前刑法第五十一條第五款之規定，定被告
      應執行之刑。
（四）被告行為時，關於死刑之減輕規定，修正前刑法第六十四
      條第二項係規定「死刑減輕者，為無期徒刑，或為十五年
      以下十二年以上有期徒刑。」，修正後刑法第六十四條第
      二項則規定「死刑減輕者，為無期徒刑。」；又關於無期
      徒刑之減輕規定，修正前刑法第六十五條第二項係規定「
      無期徒刑減輕者，為七年以上有期徒刑。」，修正後刑法
      第六十五條第二項則規定「無期徒刑減輕者，為二十年以
      下十五年以上有期徒刑。」，比較新舊法適用結果，自以
      適用修正前刑法第六十四條第二項、第六十五條第二項之
      減刑規定對被告較有利。
（五）毒品危害防制條例第四條第一項之販賣第一級毒品罪，法
      定刑為死刑或無期徒刑，處無期徒刑者，得併科新臺幣一
      千萬元以下罰金；同條第二項之販賣第二級毒品者，處無
      期徒刑或七年以上有期徒刑，得併科新臺幣七百萬元以下
      罰金。而於上開時間修正後之刑法第三十三條第五款係規
      定：「主刑之種類如下：五、罰金：新臺幣一千元以上，
      以百元計算之」，是依修正後之規定，該條例所得併科之
      罰金刑最低為新臺幣一千元；然依被告行為時之刑罰法律
      ，即修正前刑法第三十三條第五款規定之罰金最低額一元
      ，該罪之罰金刑最低額為銀元一元，若換算為新臺幣，僅
      為新臺幣三元，加上依罰金罰鍰提高標準條例第一條之規
      定提高十倍，亦僅為新臺幣三十元，比較上述修正前後之
      法律，自以被告行為時關於併科罰金刑之規定較有利於被
      告。
（六）刑法第五十九條關於刑之酌減規定，由「犯罪之情狀可憫
      恕者，得酌量減輕其刑。」修正為「犯罪之情狀顯可憫恕
      ，認科以最低度刑仍嫌過重者，得酌量減輕其刑。」僅係
      酌減審認標準見解之明文化，非屬法律之變更，應適用裁
      判時法，毋庸新舊法律比較。均合先說明。
四、核被告戊○○所為，關於販賣甲基安非他命部分【即事實欄
    一之（五）（六）（七）部分】，係犯毒品危害防制條例第
    四條第二項之販賣第二級毒品罪；關於販賣海洛因部分【即
    事實欄一之（一）（三）（四）部分】，係犯同條例四條第
    一項之販賣第一級毒品罪。其於販賣前後之持有第二級毒品
    甲基安非他命及第一級毒品海洛因之行為，已為各該販賣之
    高度行為所吸收，均不另論罪。核被告甲○○所為，係犯同
    條例四條第一項之販賣第一級毒品罪。其於販賣前之持有第
    一級毒品海洛因之行為，已為販賣之高度行為所吸收，亦不
    另論罪。至被告二人就事實欄一之（一）部分所示之販賣第
    一級毒品行為（即販賣海洛因予黃建彰、丙○○、乙○○部
    分）；及被告戊○○與一名不詳姓名之成年女子就事實欄一
    之（五）部分（即販賣甲基安非他命予辛○○○部分），分
    別具有犯意聯絡及行為分擔，均為共同正犯。又被告甲○○
    就事實欄一之（一）、（二）部分之先後販賣第一級毒品海
    洛因犯行，及被告戊○○就事實欄一之（一）部分之先後販
    賣第一級毒品海洛因犯行，均係犯罪構成要件相同，顯係基
    於概括犯意反覆為之，均為連續犯，均應依修正前刑法第五
    十六條之規定論以一罪。另被告戊○○所犯之上開連續販賣
    第一級毒品及其餘部分之販賣第一、二級毒品等罪間，犯意
    各別、行為互異，應分論併罰。又被告戊○○前曾因違反肅
    清煙毒條例案件，經本院判處有期徒刑三年一月確定，復因
    贓物案件，經台灣台中地方法院判處有期徒刑五月確定，接
    續執行後假釋出監，後因再違反肅清煙毒條例案件，經本院
    判處有期徒刑三年二月確定，及因違反麻醉藥品管理條例案
    件，經台灣台中地方法院判處有期徒刑四月確定，上開假釋
    並經撤銷，經接續執行上開殘刑及有期徒刑後，再次假釋出
    監，於九十二年七月十九日縮短刑期假釋期滿未經撤銷而視
    為執行完畢，有臺灣高等法院被告全國前案紀錄表足按，其
    於前開有期徒刑執行完畢後，五年內故意再犯本件有期徒刑
    以上之販賣第一級毒品罪、販賣第二級毒品罪，均為累犯，
    除法定刑為死刑或無期徒刑部分，依法不得加重外，餘均應
    依刑法第四十七條第一項之規定加重其刑（其中於九十五年
    七月一日前所犯部分，不論依修正前之刑法第四十七條，或
    修正後之刑法第四十七條第一項之規定，均構成累犯，對被
    告戊○○而言並無有利或不利之情形，自不生新舊法比較之
    問題，亦應依新法之規定加重其刑，最高法院九十七年度第
    二次刑事庭會議決議參照）。又被告戊○○共同販賣海洛因
    予黃建彰部分，雖未經起訴，但因與其已起訴之販賣海洛因
    予丙○○、乙○○部分係屬具有連續犯關係之裁判上一罪，
    為起訴效力所及，本院自應併予審判，附此說明。
五、原審予以論罪科刑，固非無見，惟查(一)刑法上之集合犯，係
    指行為之本質上，具有反覆、延續實行複次作為之特徵，經
    立法特別歸類，使成獨立之犯罪構成要件行為態樣，故雖有
    複次作為，仍祇成立一罪。又所稱接續犯，係指數個在同時
    同地或密切接近之時地，侵害同一法益之行為，因各舉動之
    獨立性極為薄弱，社會通念認為無法強行分開，乃將之包括
    視為一個行為之接續進行，給予單純一罪之刑法評價。此種
    實質上一罪之集合犯及接續犯，與裁判上一罪之連續犯，其
    相異者，係在於連續犯侵害同一法益之數行為，各具獨立性
    ，客觀上並認為其間存有時間上之差距，乃認係出於一個概
    括之犯意，為期訴訟經濟，擬制為一罪。九十五年七月一日
    起施行之修正刑法，已將連續犯及其性質類似之常業犯規定
    悉予刪除，考其立法旨趣，係因對於多次原可獨立評價之行
    為，僅論以一罪，不無鼓勵犯罪之嫌，亦與國民對於法律之
    感情相悖。是就集合犯及接續犯之觀念，於判斷時，自不能
    無限擴張，除仍應受社會通念之支配外，尤應注意其公平性
    、合理性，使與經驗法則、論理法則及比例原則等一般法律
    適用之原理原則相適合，否則即與上揭修法精神不符。查本
    件被告甲○○所犯之上開販賣第一級毒品罪，及被告戊○○
    所犯之上開販賣第一、二級毒品罪，從構成要件文義衡之，
    實無從認定立法者本即預定該犯罪之本質，必有數個同種類
    行為而反覆實行之集合犯行，故應非集合犯；又被告二人各
    次販賣毒品行為，均係滿足各該次之不法利益慾望，於滿足
    不法利益慾望後，該次行為即已完成，且各該次販賣行為時
    間均有差距，是各該次販賣毒品行為均為各自獨立之行為，
    各自獨立性，並無密切不可分之關係，應各自獨立構成販賣
    毒品罪，亦不合接續犯之構成要件（最高法院九十六年度第
    九次刑事庭會議決議參照）。原判決認被告二人上開販賣毒
    品犯行，於行為人主觀上係各自基於概括之犯意，在密切接
    近之一定時、地持續實行之複次行為，於客觀上各自具有反
    覆、延續實施同一犯罪行為之特性，其本質乃多數行為之集
    合，故認應分別予以評價為集合犯之包括一罪，自有適用法
    則不當之違法。(二)共同正犯犯罪所得之財物為現金時，因共
    同正犯應就全部犯罪結果負其責任，而合併計算犯罪所得，
    且於全部或一部不能沒收時以其財產抵償之，但為避免執行
    時發生重複沒收、抵償之情形，故各共同正犯之間係採「連
    帶沒收主義」，於裁判時應諭知被告共同犯罪所得之財物應
    與其他共同正犯「連帶沒收之」。原判決就事實欄一之（一
    ）所示之販賣海洛因所得，及一之（五）所示之販賣甲基安
    非他命所得，並未為「連帶沒收」之諭知，已有未合。(三)原
    判決理由引據證人丑○○、辛○○○、子○○、癸○○、乙○○、丙○○、壬○○、丁○○、庚○○、黃建彰、己○○
    等人於警詢、偵查中之證詞；及被告二人所使用門號000
    0000000、0000000000之行動電話與購毒
    者聯絡購毒事宜之通訊監察內容譯文及錄音資料，資為認定
    被告二人本件犯行之證據資料，但上開證人於警詢、偵查中
    之證詞係屬被告以外之人於審判外之陳述；通訊監察內容譯
    文及錄音資料等則為未依通訊保障及監察法之規定申請取得
    通訊監察書而取得之資料，原判決對於上開證據資料何以具
    有證據能力？未為必要之說明，容有未洽。(四)原判決以被告
    戊○○所犯之販賣第一級毒品、販賣第二級毒品罪，分別有
    累犯加重，及依刑法第五十九條酌減其刑之減輕事由。並於
    理由中說明，因販賣第一、二級毒品罪，法定本刑為死刑、
    無期徒刑部分，依法不得加重，僅得就販賣第二級毒品部分
    ，於法定有期徒刑及罰金刑部分予以加重其刑，而疏未就販
    賣第一級毒品罪法定本刑中有關得併科罰金刑部分，予以加
    重其刑。且就上開應加重其刑部分，既同有累犯加重及酌減
    其刑之減輕事由，亦漏未說明依法應先加後減，併有疏漏。
    (五)公訴人起訴書就販賣海洛因予黃建彰部分並未起訴被告戊○○，原判決就此部分併予審判，惟未說明併予審判之理由
    ，尤有未洽。(六)上開販賣海洛因予己○○及販賣甲基安非他
    命予癸○○部分，並無證據證明被告甲○○有參與（詳如後
    述），原判決就此部分亦予以論罪科刑，亦有違誤。被告戊○○上訴意旨否認犯罪及被告甲○○上訴意旨指摘原判決量
    刑過重，雖均無理由，但原判決既有上述可議之處，應由本
    院將原判決予以撤銷改判。復查被告二人雖多次販賣第一級
    毒品海洛因，惟均係小額交易，且總所得僅區區數萬元，與
    一般大毒梟尚有差別，而販賣第一級毒品罪之法定刑為死刑
    或無期徒刑，可謂情輕法重，其犯罪情狀在客觀上非無可憫
    恕之處，本院認如科以最低刑度仍嫌過重，爰就此部分均依
    刑法第五十九條之規定酌量減輕其刑，被告戊○○部分並先
    加後減之。茲審酌被告二人犯罪之動機、目的係為圖得一己
    之利益、販賣之時間非短，販賣毒品為增進流通毒品之管道
    ，危害社會治安非輕、惟均係小額交易，且總所得僅區區數
    萬元、及被告戊○○犯後於本院審理時否認犯行等一切情狀
    ，分別量處被告二人如主文第二、三項所示之刑，並就被告
    戊○○部分定其應執行之刑，以示懲儆。至扣案之上開海洛
    九包係查獲之第一級毒品，甲基安非他命五十七包係查獲之
    第二級毒品，均應依毒品危害防制條例第十八條第一項前段
    之規定宣告沒收銷燬之（又鑑定機關無論依何種方式分離而
    稱重，包裝袋內均會有極微量之毒品殘留，有法務部調查局
    九十三年三月十九日調科壹字第０九三００一一三０六０號
    函一份在卷足稽，故毒品與包裝袋已無從析離，是應一併宣
    告沒收銷燬之）。另扣案之號碼0000000000號、
    0000000000號等行動電話二支、削尖吸管一支，
    均為被告戊○○所有，且該行動電話係用來聯絡販賣毒品事
    宜，削尖吸管則係用來分裝毒品所用等情，亦據被告戊○○
    於原審審理時自承在卷（見原審卷第一四二頁），顯為供被
    告販賣第一、二級毒品所使用之物，並依毒品危害防制條例
    第十九條第一項之規定宣告沒收。又扣案之上開二萬四千五
    百元，除其中一千元係案發當天（九十五年九月五日）被告
    戊○○販賣海洛因予丑○○所得之款項外，餘並不能證明係
    被告二人販賣毒品所得之財物，是除該一千元應依毒品危害
    防制條例第十九條第一項之規定宣告沒收外，餘並無法依該
    條項之規定宣告沒收。另被告其餘販賣毒品所得之財物，亦
    應依同條例第十九條第一項之規定宣告沒收【其中事實欄一
    之（一）（五）部分應與共犯連帶沒收】，如全部或一部不
    能沒收時，以其財產抵償之。至另扣案被告戊○○販賣予丑
    ○○之海洛因一包，因該包海洛因已交付丑○○，已屬丑○○所有，故應於丑○○持有第一級毒品案件中宣告沒收銷燬
    之；另扣案之電話簿一本、存摺一本、信用卡一張、注射針
    筒十三支、吸食器一組等物，亦無證據證明與被告二人上開
    販賣毒品有關，是此部分亦無法併予宣告沒收，亦均併此敘
    明。
六、公訴意旨另以：(一)被告戊○○於九十五年八月間，尚販賣海
    洛因九次予丑○○。(二)被告戊○○於九十五年七、八月間，
    尚販賣甲基安非他命二次予子○○。(三)被告戊○○於九十五
    年六至八月間，尚販賣甲基安非他命九次予癸○○；及被告
    甲○○於此期間亦參與販賣甲基安非他命十次予癸○○。(四)
    被告甲○○於九十五年八月間，亦參與共同販賣海洛因予己○○一次，因認被告戊○○、甲○○二人此部分亦涉有販賣
    第一級毒品及販賣第二級毒品之罪嫌云云。按犯罪事實應依
    證據認定之，無證據不得認定犯罪事實；不能證明被告犯罪
    者，應諭知無罪之判決，刑事訴訟法第一百五十四條第二項
    、第三百零一條第一項分別定有明文。又認定不利於被告之
    事實，須依積極證據，苟積極證據不足為不利於被告事實之
    認定時，即應為有利於被告事實之認定，更不必有何有利之
    證據；另認定犯罪事實所憑之證據，雖不以直接證據為限，
    間接證據亦包括在內，然而無論直接或間接證據，其為訴訟
    上之證明，須於通常一般之人均不致有所懷疑，而得確信其
    為真實之程度者，始得據為有罪之認定，倘其證明尚未達到
    此一程度，而有合理性之懷疑存在時，即無從遽為有罪之確
    信（最高法院三十年上字第八一六號及七十六年臺上字第四
    九八六號判例參照）。次按刑事訴訟法第一百六十一條已於
    九十一年二月八日修正公布，其第一項規定：檢察官就被告
    犯罪事實，應負舉證責任，並指出證明之方法。因此檢察官
    對於起訴之犯罪事實，應負提出證據及說服之實質舉證責任
    。倘其所提出之證據，不足為被告有罪之積極證明，或其指
    出證明之方法，無從說服法院以形成被告有罪之心證，基於
    無罪推定之原則，自應為被告無罪判決之諭知（最高法院九
    十二年臺上字第一二八號判例參照）。訊據被告戊○○、甲○○等二人均堅決否認有此部分販賣第一級毒品及販賣第二
    級毒品之犯行，被告甲○○辯稱：伊於九十五年八月十四日
    即已入監服刑，至九十六年十二月十日始出獄，不可能參與
    此部分販賣毒品之行為云云。被告戊○○辯稱：伊僅有一次
    無償給予癸○○安非他命；子○○則係在伊住處自行拿取安
    非他命，伊並未獲取任何對價。另伊並未販賣海洛因予丑○○云云。經查(一)被告甲○○確於九十五年八月十四日即已入
    監服刑，至九十六年十二月十日始出獄，有台灣高等法院被
    告前案紀錄表足按，是被告甲○○於九十五年八月十四日起
    至九十六年十二月十日止，此期間自不可能參與販賣第一、
    二級毒品之犯行。(二)公訴人雖認被告戊○○於九十五年八月
    間，尚販賣海洛因九次予丑○○；於九十五年七、八月間，
    尚販賣甲基安非他命二次予子○○；及被告戊○○、甲○○
    二人於九十五年六至八月間，尚販賣甲基安非他命九次予癸○○云云，惟究係於何時？在何處交易？公訴人迄本院言詞
    辯論終結為止均無法舉證。至被告戊○○於九十五年九月五
    日下午一時三十分許，縱曾在上開「京橋汽車旅館」，販賣
    海洛因予丑○○，為警查獲，但僅能證明被告戊○○有此次
    犯行，並無法證明其餘犯行。(三)又被告戊○○於原審雖曾自
    白此部分犯行，惟被告或共犯之自白，不得作為有罪判決之
    唯一證據，仍應調查其他必要之證據，以察其是否與事實相
    符，刑事訴訟法第一百五十六條第二項定有明文，本件經遍
    查全卷並無其他證據足資佐證上開犯行。(四)至被告戊○○於
    九十五年八月間，固曾販賣海洛因一次予己○○，然據證人
    己○○於警詢時證稱：「我拿五千元給我姊姊戊○○，她就
    拿等值之海洛因給我」等語（見八一八七號偵查卷第二二頁
    ），並未言及被告甲○○涉及此部分犯行，是並無法證明被
    告甲○○有參與此部分犯行。(五)此外復查無其他確切證據足
    以證明被告戊○○、甲○○二人確有此部分犯行，是此部分
    犯罪，均並不能證明。惟因公訴人認被告戊○○此部分販賣
    第一、二級毒品犯行、及被告甲○○此部分販賣第一級毒品
    犯行，分別與其二人上開科刑部分係屬集合犯之實質上一罪
    ，故均不另為無罪之諭知。至被告甲○○此部分被訴販賣第
    二級毒品之犯行，則應由本院另為無罪之諭知，亦附此敘明
    。
七、據上論結，應依刑事訴訟法第三百六十九條第一項前段、第
    三百六十四條、第二百九十九條第一項前段、第三百零一條
    第一項、毒品危害防制條例第四條第一項、第二項、第十八
    條第一項前段、第十九條第一項、刑法第十一條前段、第二
    條第一項、第二十八條、第四十七條第一項、第五十九條、
    修正前刑法第五十六條、第五十一條第五款，判決如主文。
本案經檢察官寅○○到庭執行職務。
中    華    民    國    97    年     6    月    24    日
            刑事第八庭  審判長法  官  羅  得  村
                              法  官  吳  進  發
                              法  官  劉  榮  服
上列正本證明與原本無異。
除被告甲○○對販賣第二級毒品部分不得上訴外，餘均得上訴。
如不服本判決應於收受送達後十日內向本院提出上訴書狀，其未
敘述上訴之理由者並得於提起上訴後十日內向本院補提理由書（
均須按他造當事人之人數附繕本）。
                              書記官  周  巧  屏
中    華    民    國    97    年     6    月    24    日
附錄本案論罪科刑法條：
毒品危害防制條例第4條第1項、第2項
製造、運輸、販賣第一級毒品者，處死刑或無期徒刑；處無期徒
刑者，得併科新臺幣1千萬元以下罰金。
製造、運輸、販賣第二級毒品者，處無期徒刑或7年以上有期徒
刑，得併科新臺幣7百萬元以下罰金。
前五項之未遂犯罰之。


司法院資訊處製作；財團法人民間司法改革基金會備份。
